臺灣高等法院臺南分院刑事判決　　　　　　 九十一年度上易字第五五八號　　 Ｃ
　　　上　訴　人　臺灣臺南地方法院檢察署檢察官
　　　被　　　告　甲　○　○
　　　選任辯護人　蘇　文　奕　律師
右上訴人因被告妨害自由案件，不服臺灣臺南地方法院九十年度易字第二四九四號中
華民國九十一年三月十五日第一審判決（起訴案號：臺灣臺南地方法院檢察署九十年
度偵字第八八九五號），提起上訴，本院判決如左：
      主      文
原判決撤銷。
甲○○以強暴妨害人行使權利，處罰金陸佰元，如易服勞役以參佰元折算壹日；緩刑
貳年。
      事      實
一、甲○○因其友人李莉娜對乙○○提起給付薪資之民事訴訟，而於民國（下同）九
    十年七月三日下午陪同李莉娜至臺灣臺南地方法院民事第十六法庭開庭，至同日
    下午三時五十分許庭訊完畢後，甲○○尾隨乙○○進入三樓電梯準備離去之際，
    乙○○之妻胡秀倩見狀即叫乙○○離開電梯，甲○○竟以肢體加以阻擋不讓乙○
    ○離開，而以強暴妨害乙○○自由走出電梯之權利，嗣乙○○於胡秀倩呼叫值班
    法警時趁甲○○不注意，自從其手下空隙鑽出始行脫困。
二、案經被害人乙○○訴由台南市警察局第四分局報請臺灣臺南地方法院檢察署檢察
    官偵查起訴。
      理      由
一、訊據被告甲○○（下稱被告）堅詞否認有右揭犯行，辯稱伊並無在法庭電梯內以
    身體阻擋告訴人乙○○（下稱告訴人），本件係告訴人故意設計陷害伊云云。辯
    護人辯護意旨則另指稱告訴人與證人吳俊正之陳述存有前後不一之瑕疵，應無足
    取等語。
二、經查：
  (一)告訴人於九十年七月三日在台南市第一分局德高派出所提出告訴時，雖陳述其在
    法庭內遭被告出言恐嚇，但亦陳稱被告有「圍住」告訴人與其配偶胡秀倩之情形
    （但如何圍住及在何處圍住則未敘及）；其於九十年八月三十日首度接受檢察官
    訊問時，雖均指訴被告如何以言詞出言恐嚇，並未提及其等離去法庭之後在電梯
    內發生何等情事。但嗣於同年九月二十日檢察官第二次訊及「九十年七月三日在
    台南地院被告有圍住你？」時，則陳稱「．．．到電梯內，甲○○撞我並用腳踢
    我。元某張開雙手擋在電梯口，不讓我離開．．．」等語；再於同年十月十一日
    第三次偵訊時供稱「因為我隨後由電梯中掙脫出來」；而後告訴人又於原審調查
    中指稱「電梯來時，我太太和吳俊正按著電梯的開關叫我趕快進電梯，他們二人
    在電梯外，我進電梯後，被告即衝進電梯內，我太太和吳先生沒有進來，被告在
    就擋住我，用膝蓋踹我、身體的肚子不斷頂我，我叫我太太趕快去找法警，被告
    當時二手平舉，擋在電梯口，我趁他不注意時從他的手下鑽出．．．我在電梯內
    試圖離開三次，但都被頂回來」等語。而證人吳俊正於警訊時證述略稱被告甲○
    ○在電梯內用手頂撞阻擋不讓乙○○出電梯，胡秀倩要叫先生出來，莊先生出不
    來等語；其於九十年八月三十日檢察官第一次訊以有無聽到被告等恐嚇告訴人時
    ，則僅答以未曾聽聞被告及告訴人交談何事；及至同年九月二十日第二次偵訊時
    ，檢察官訊及告訴人當日開完庭後是如何離開，該證人就電梯內發生之情形則答
    以：電梯一開莊某進入後，被告即趁機跑入電梯擋在門口，並在乙○○要離開之
    時撞莊某，不讓其離開等語。此各有告訴人及證人吳俊正筆錄在卷可按。
  (二)觀諸上開告訴人與證人吳俊正之陳述，其等於警訊及第一次接受檢察官偵訊之時
    ，均較著眼於被告有無在法庭內外以言詞對告訴人施以恐嚇行為，故就電梯內發
    生情形著墨較少，或根本並未提及。迨至檢察官針對電梯內發生情事而為訊問，
    及原審就檢察官所起訴在電梯內妨害出入行動部分而為調查之時，始就當時在電
    梯內部過程為詳細之陳述。而告訴人就被告在電梯內動作之描述，除提及被告平
    舉雙手阻擋之外，雖另先後有「用腳踢」、「用膝蓋踹」等用語，但經原審確認
    所謂「踹」之行為係以膝蓋部分遂行後，已足認係以身體下半部位向前施力以阻
    攔被告之行為，該等岐異僅係告訴人用語欠缺精準所造成之結果。再吾國關於刑
    事偵審筆錄之記載並非以受訊問人全部陳述有聞必錄之方法製作，而係僅記載經
    記錄者整理過後之陳述要旨，上述整理陳述要旨之過程中，難免因筆錄製作者之
    思維運作或一時以其他同語字替代而生些微岐異之情形，故如受訊問人之陳述意
    旨前後一致，當然不能以筆錄用語稍呈不同而遽認該受訊問人之陳述存有反覆或
    前後欠缺一致之瑕疵。準此，應認告訴人與證人吳俊正之供述僅有用語稍嫌岐異
    ，且歷次供述著重之情節不同之情形，而仍得據為本院認定事實之依據，辯護意
    旨認為其等供述前後不一難以採信乙節，應無足取。
  (三)證人即臺灣臺南地方法院法警陳俊良於偵查及原審調查中均結證略稱九十年七月
    三日告訴人之妻胡秀倩確有前來求援並表示其夫遭受阻攔，其證言經與告訴人及
    證人吳俊正前揭供述相互印證，參以告訴人於九十年七月三日首次警訊筆錄中因
    較著眼於被告有無在法庭內外以言詞施以恐嚇行為，故未提及電梯內所發生情形
    ，而吳俊正因居於證人地位，僅就所見陳述，而無所謂著眼何處之問題，故其於
    首次警訊筆錄中即指出被告在電梯內用手頂撞阻擋不讓告訴人出電梯之情，若告
    訴人之妻當時報告法警告訴人被困之事係預先所為之設計，其於警訊時應已提出
    ，而非僅由目擊證人於接受訊問時陳述而已，堪信告訴人之指訴與事實相符，被
    告辯稱其未於電梯內阻擋告訴人，本件係告訴人故意設計陷害云云，要屬卸責之
    詞，不足採信，被告於右揭時地確有以肢體阻擋告訴人離去電梯之行為，堪以認
    定，應予依法論科。
三、核被告以肢體阻擋告訴人不讓其離開電梯之行為，已達以強暴妨害告訴人自由走
    出電梯權利之程度，所為係犯刑法第三百零四條第一項之強制罪。原審認被告之
    行為強度，僅止於「稍事以身體阻攔告訴人欲與其理論或爭辯」之程度，雖對於
    告訴人出入電梯之自由已有所妨害，但妨害之時間甚短，所用手段反社會性極低
    ，應屬侵害法益及行為極其輕微之態樣等情，固非無見，然此為是否對被告從輕
    處刑或予以免刑之參考，既對人身自由已產生一定之壓抑，即不能認其行為欠缺
    實質之違法性，其判決被告無罪，尚有未洽。檢察官上訴意旨，執以指摘原判決
    不當，為有理由，自應由本院予以撤銷改判。爰審酌被告係因不滿告訴人與其友
    人涉訟所為之犯罪動機，其妨害告訴人自由意志之時間甚短，侵害法益及行為態
    樣尚屬輕微，前無不良紀錄，品行尚可及其犯罪後態度等一切情狀，量處如主文
    第二項所示之刑，並諭知易服勞役之折算標準，以資懲儆。又被告未曾受有期徒
    刑以上刑之宣告，有臺灣高等法院被告全國前案紀錄表在卷可稽，素行良好，本
    件情節輕微，告訴人於原審並表示願原諒被告，其歷經此次之偵審教訓，當知警
    惕，信無再犯之虞。本院認為其所受刑之宣告，以暫不執行為適當，爰予宣告緩
    刑二年，以勵自新。
據上論結，應依刑事訴訟法第三百六十九條第一項前段、第三百六十四條、第二百九
十九條第一項前段，刑法第三百零四條第一項、第四十二條第二項、第七十四條第一
款，罰金罰鍰提高標準條例第一條前段、第二條，判決如主文。
本案經檢察官劉欽銘到庭執行職務。
中    華    民    國      九十一      年      六      月      十一      日
          臺灣高等法院臺南分院刑事第三庭
                                      審判長法官  黃    崑    宗
                                            法官  林    勝    木
                                            法官  葉    居    正
右正本證明與原本無異。
不得上訴。
                                      法院書記官  陳    嘉    琍
中    華    民    國      九十一      年      六      月     十二       日
附錄法條：
刑法第三百零四條第一項：以強暴、脅迫使人行無義務之事或妨害人行使權利者，處
                        三年以下有期徒刑、拘役或三百元以下罰金。
